臺灣臺南地方法院刑事判決　　　　　　　 96年度訴字第284號
公　訴　人　臺灣臺南地方法院檢察署檢察官
被　　　告　甲○○
　　　　　　　　　　（現羈押於臺灣臺南看守所）
指定辯護人　蔡淑文律師
上列被告因強盜案件，經檢察官提起公訴（九十六年度偵字第三
二七九號），本院判決如下：
    主  文
甲○○意圖為自己不法之所有，攜帶兇器，以脅迫至使不能抗拒
，而取他人之物，處有期徒刑伍年，扣案料理刀壹支沒收。
    事  實
一、甲○○於民國九十六年二月十九日上午一時五分許，在臺南
    縣永康市○○○路二十號土地銀行前，見丁○○獨自一人停
    放機車而認有機可趁，竟意圖為自己不法之所有，基於強盜
    之犯意，持其所有客觀上足以對人之生命、身體、安全構成
    威脅之兇器料理刀一支抵住丁○○之腰際，脅迫丁○○交出
    金錢，致使丁○○不能抗拒而將現金新臺幣（下同）一千一
    百元交予甲○○，甲○○得手後旋即逃離現場。嗣在警方尚
    未查知何人為犯罪人時，甲○○委託其胞姐乙○○至臺南縣
    警察局永康分局大橋派出所向警方自首，供承上揭犯行進而
    接受審判，並扣得甲○○所有用以遂行強盜犯行之料理刀一
    支。警方另於甲○○位在臺南縣永康市○○○街八五巷十二
    弄一號住所扣得其作案時所穿著之深藍色外套及紅色運動褲
    各一件、以強盜所得現金一千一百元購買之香菸一包、電話
    卡一張及餘款七百二十五元（起訴書誤載為七百二十元）。
二、案經臺南縣警察局永康分局報告臺灣臺南地方法院檢察署檢
    察官偵查起訴。
    理  由
一、訊據被告甲○○對於上開強盜犯行事實過程坦承不諱，核與
    證人即被害人丁○○於警詢中之指證情節相符，另與證人張
    雅惠於警詢中證述：甲○○於九十六年二月十九日凌晨零時
    四十分許在位於臺南縣永康市○○○路七十號小北百貨處購
    買料理刀一把等情及證人楊月琴在警詢中證述：甲○○將料
    理刀一把置放於臺南縣永康市○○○路七號前花盆旁乙節互
    符一致。復有被告為本案犯行時所穿著之深藍色外套及紅色
    運動褲各一件、以強盜所得現金一千一百元購買之香菸一包
    、電話卡一張、餘款七百二十五元及料理刀一支扣案可證。
    足徵被告自白與事實相符，應堪採信。從而本件事證明確，
    被告上開強盜犯行堪以認定，應依法論科。
二、按強盜罪所施用之強暴、脅迫手段，祇須足以壓抑被害人之
    抗拒，使其喪失意思自由為已足，縱令被害人實際無抗拒行
    為，仍於強盜罪之成立，不生影響，最高法院三十年上字第
    三０二三號判例可資參照。復按強盜罪之成立，以意圖為自
    己或第三人不法之所有，施以強暴、脅迫、藥劑、催眠術或
    他法，至使不能抗拒而取他人之物或使其交付者為構成要件
    。所稱「至使不能抗拒」係指行為人所施之強暴、脅迫等不
    法行為，在事實上，已達於使被害人無法抗拒或不能抗拒之
    程度而言；強盜罪之強暴、脅迫，祇須抑壓被害人之抗拒或
    使被害人身體上、精神上處於不能抗拒之狀態為已足，其暴
    力縱未與被害人身體接觸，仍無礙於強盜罪責之成立；若當
    場對被害人施以強暴脅迫，達於不能抗拒之程度，即係強盜
    行為，不能再論以恐嚇取財罪名，至被害人有無抗拒，或行
    為人持以實施強暴脅迫之兇器是否取自被害人之處所，及行
    為後如何離去，均於其是否為強盜，不生影響。如果施用強
    暴脅迫使人不能抗拒而為奪取，即應成立強盜之罪。至所謂
    強暴脅迫手段，祇須抑壓被害人之抗拒，足以喪失其意思自
    由為已足，縱令被害人實際並無抗拒行為，仍於強盜罪之成
    立，不生影響。最高法院八十六年度臺上字第三一四三號、
    八十九年度臺上字第三０三五號、九十一年度臺上字第二六
    五三號、九十二年度臺上字第二九八二號判決要旨可資參照
    。再按刑法第三百二十一條第一項第三款之攜帶兇器竊盜罪
    ，係以行為人攜帶兇器竊盜為其加重條件，此所謂兇器，其
    種類並無限制，凡客觀上足對人之生命、身體、安全構成威
    脅，具有危險性之兇器均屬之，且祇須行竊時攜帶此種具有
    危險性之兇器為已足，並不以攜帶之初有行兇之意圖為必要
    （最高法院七十九年臺上字第五二五三號判例意旨參照）。
    扣案料理刀一支其刀刃鋒利，客觀上足對人之生命、身體、
    安全構成威脅，自屬具有危險性之兇器，被告攜帶扣案料理
    刀一支抵住被害人丁○○之腰際，致使不能抗拒後，令丁○○交出金錢，係犯刑法第三百三十條第一項之攜帶兇器加重
    強盜罪。次按犯人在犯罪未發覺之前，向該管公務員告知其
    犯罪，而不逃避接受裁判，即與刑法第六十二條規定自首之
    條件相符，不以言明「自首」並「願受裁判」為必要。又自
    首以對於未發覺之罪投案而受裁判為要件，至其方式雖不限
    於自行投案，即託人代理自首或向非偵查機關請其轉送，亦
    無不可。最高法院六十三年臺上字第一一○一號、五十年臺
    上字第六十五號判例可資參照。訊據證人即被告之胞姐乙○○到庭結證稱：九十六年二月十九日凌晨三點多，甲○○的
    前女友「美琪」以手機打電話給我，當時她另外用室內電話
    和甲○○通話中，我們三方一起通話，我告訴甲○○我要帶
    他去自首，並要甲○○到明顯的地方等我母親即張蘇薰慧載
    他回家，甲○○和我母親回到家後，我告訴甲○○作錯事要
    自己承擔，並要他去自首，甲○○和我母親也都同意去自首
    ，但當時甲○○的精神狀況不好，所以我就先到大橋派出所
    去幫甲○○自首，當時約為清晨五點多，處理好之後，我打
    電話給我母親張蘇薰慧說警察下午會來帶甲○○去警局，先
    讓甲○○吃藥休息等語。核與證人即被告之母張蘇薰慧到庭
    結證稱：我到奇美醫院附近一處便利商店將甲○○載回家，
    乙○○回到家之後經過我和甲○○的同意去報案，我告訴甲○○先睡，警察明天才會來，警察來的時候甲○○在睡覺，
    我在幫甲○○收拾衣服等語相符。另員警陳木松所為之報告
    記載乙○○於九十六年二月十九日凌晨四時十五分許至大橋
    派出所報案乙節，經核諸被害人丁○○係於同日凌晨三時五
    十分至四時三十分製作筆錄，且受理證人乙○○報案及記載
    被害人丁○○筆錄者均為員警陳木松等情觀之，苟證人乙○○確於同日凌晨四時十五分許至大橋派出所報案，則迄於被
    害人丁○○於同日凌晨四時三十分製作完筆錄之前，實無筆
    錄上均未有任何令被害人具體指認被告甲○○口卡片等記載
    之理，從而應認證人乙○○證述伊於當日清晨五點多至派出
    所報案等語為可採，由此顯見警方於被害人丁○○報案後迄
    於證人乙○○報案前，均尚未發覺被告為本案之犯罪行為。
    另觀之被告於犯罪之初始，非但沒有勇氣自己告知家人，而
    委由其前女友「美琪」代為轉述，甚而不敢回家；嗣因證人
    乙○○及張蘇薰慧得知此事，經其勸說始行回家，而於證人
    乙○○代理自首後，並一直待在家中睡覺休息，直至警方於
    同日上午六時十五分拘提被告，則被告委託證人乙○○代為
    自首後，其在家等候員警並坦然接受裁判之意至為灼然，依
    據上揭最高法院判例之見解，被告所為符合自首之要件要屬
    無疑，爰依刑法第六十二條前段之規定減輕其刑。至臺南縣
    警察局永康分局固函覆：「乙○○並未表明報警係受甲○○
    之託報警自首」等語，惟觀之本案之承辦人即臺南縣警察局
    永康分局大橋派出所員警陳木松所為報告僅陳述證人乙○○
    親至大橋派出所報案稱其弟弟甲○○有涉及強盜案等語，並
    未有何證人乙○○該報案行為是否表明乃代甲○○自首之陳
    述，觀之員警陳木松乃為本案始末之承辦人，其就事實之經
    過較之臺南縣警察局永康分局當知之甚稔，況自首既不以言
    明自首並願受裁判等語為必要，從而尚難僅據臺南縣警察局
    永康分局此部分函覆認定被告所為是否合乎自首之要件。爰
    審酌被告年紀甚輕，不思正途，竟持兇器隨機強盜夜歸女子
    ，惡性非輕，對社會治安影響甚鉅，惟被告前科非多，有刑
    案資料查註紀錄表一件在卷可參，本案行為態樣僅係脅迫，
    且所得財物非多，犯後委託他人報案，且主動供出犯罪事實
    ，自首而接受審判，犯後態度良好，亦表悔意等一切情狀，
    爰量處如主文所示之刑。另扣案之料理刀一支係被告所有供
    本案強盜犯行所用，乃犯罪所用之物，業經被告供承在卷，
    應依刑法第三十八條第一項第二款規定宣告沒收之。另扣案
    深藍色外套及紅色運動褲各一件、係被告平時穿戴之用，業
    據被告於本院審理中供明，縱係作案時穿著，亦非供犯罪所
    用之物；另扣案以強盜所得現金一千一百元購買之香菸一包
    及電話卡一張，並非因犯罪直接所得之物，至餘款七百二十
    五元，業經發還被害人丁○○，爰均不另為沒收之諭知，併
    此敘明。
據上論斷，應依刑事訴訟法第二百九十九條第一項前段，刑法第
第三百三十條第一項、第六十二條前段、第三十八條第一項第二
款，判決如主文。
本案經檢察官丙○○到庭執行職務。
中　　華　　民　　國　　96　　年　　7 　　月　　4 　　日
                  刑事第六庭    審判長法  官  張瑛宗
                                      法  官  孫淑玉
                                      法  官  黃莉莉
以上正本證明與原本無異。
如不服本判決應於收受本判決後10日內向本院提出上訴書狀，並
應敘述具體理由。如未敘述上訴理由者，應於上訴期間屆滿後20
日內向本院補提理由書狀（均須按他造當事人之人數附繕本）「
切勿逕送上級法院」。
                                      書記官  朱小萍
中　　華　　民　　國　　96　　年　　7 　　月　　4 　　日
附錄論罪科刑法條：
刑法第三百三十條第一項
犯強盜罪而有第三百二十一條第一項各款情形之一者，處七年以
上有期徒刑。
